臺灣高等法院臺南分院刑事判決
111年度上訴字第1124號
上  訴  人  梁子宸
即  被  告        

上列上訴人即被告因毒品危害防制條例案件，不服臺灣臺南地方
法院111年度訴字第504號中華民國111年6月27日第一審判決（起
訴案號：臺灣臺南地方檢察署110年度偵字第22144號），提起上
訴，本院判決如下：
    主  文
原判決撤銷。
梁子宸持有第一級毒品純質淨重十公克以上，處有期徒刑捌月。
扣案第一級毒品海洛因拾陸包（驗餘淨重合計42.09公克）暨包
裝袋拾陸個、第二級毒品甲基安非他命玖包（驗餘淨重合計20.1
87公克）暨包裝袋玖個，均沒收銷燬之。
    事  實
一、梁子宸(原名：梁家維，於民國110年12月1日更名)於110年1
    0月15日12時許，在高雄市○道0號公路九如交流道下，為供
    己施用，以新臺幣(下同)7萬元向黃進宏(已歿)購得純質淨
    重共約36.09公克之第一級毒品海洛因16包及純質淨重共約1
    5.844公克之第二級毒品甲基安非他命9包，而持有該毒品，
    放置在其駕駛之車牌號碼000-0000號自小客車駕駛座下方。
    同日23時40分許，駕駛該車在臺南市○○區○○路0段000○00號
    前經警查獲，扣得第一級毒品海洛因16包、第二級毒品甲基
    安非他命9包、玻璃球吸食器1個、分裝袋1包、電子磅秤1個
    等物。
二、案經臺南市政府警察局第三分局移送臺灣臺南地方檢察署檢
    察官偵查起訴。
    理  由
壹、證據能力部分：
    本判決以下所引用被告以外之人於審判外之言詞或書面陳述
    ，檢察官於本院審理期日已表示對證據能力均無意見，且迄
    至言詞辯論終結前均未聲明異議（見本院卷第63至66頁），
    本院審酌上開證據資料製作時之情況，尚無違法不當及證明
    力明顯過低之瑕疵，亦認為以之作為證據應屬適當，爰依刑
    事訴訟法第159條之5規定，認均有證據能力。另本判決引用
    之非屬傳聞之證據資料，均依法定程序取得，經合法調查程
    序，與待證事實間復具相當關聯性，無不得為證據情形，依
    刑事訴訟法第158條之4反面解釋，均有證據能力。
貳、認定犯罪事實所憑之證據及理由：
    被告梁子宸經本院合法傳喚，無正當理由不到庭，然據其於
    原審審理時，對於被訴之犯罪事實，均已坦認屬實，此外，
    復有臺南市政府警察局第三分局搜索扣押筆錄、扣押物品目
    錄表、自願性同意搜索筆錄、收據、查獲現場及毒品照片34
    張(見警卷第11至25、50至82頁)、高雄市立凱旋醫院濫用藥
    物成品檢驗鑑定書及法務部調查局濫用藥物實驗室鑑定書各
    一份(見偵卷第85至87、125頁)等在卷可資參佐，事證明確
    ，被告犯行洵堪認定。
參、論罪科刑及撤銷原審判決之理由：　　
一、核被告所為，係犯毒品危害防制條例第11條第3項持有第一
    級毒品純質淨重10公克以上罪、同條第2項持有第二級毒品
    罪。被告以一持有行為同時觸犯上開罪名，為想像競合犯，
    應從一重論以毒品危害防制條例第11條第3項持有第一級毒
    品純質淨重10公克以上罪。又本案查獲經過，係警方在被告
    所駕車輛駕駛座下方搜索取出黑色包包1個，被告於警方尚
    未發覺犯罪前，主動向警方供出該黑色包包內藏有毒品，並
    親自打開該包包供警起獲本件扣案第一級、第二級毒品，有
    臺南市政府警察局第三分局111年6月14日南市警三偵字第11
    10332468號函暨所附員警職務報告1份在卷可稽(見原審卷第
    82至82之3頁)，符合自首要件，爰依刑法第62條前段規定，
    減輕其刑。又本案扣案之第一、二級毒品係被告向黃進宏所
    購買，業據被告陳稱在卷，並有被告與黃進宏之LINE對話截
    圖照片1張在卷可佐(見偵卷第69頁)，雖黃進宏已歿，且生
    前於111年1月4日警詢時，避重就輕辯稱係合資購買，被查
    扣之毒品大部分係其合資購買後遺忘在被告車上的云云(見
    偵卷第71至73頁)，然所辯因有不合常理之處，且檢察官於
    起訴書亦認定係購自黃進宏，又被告具體提供毒品上游，使
    檢警得以追查黃進宏，斷絕其毒品之供給，達杜絕毒品氾濫
    之目的，自不應黃進宏到案後死亡而影響被告獲邀減刑之寬
    典，是認被告所為，仍符合供出毒品來源，因而查獲其他正
    犯或共犯之規定，爰依毒品危害防制條例第17條第1項減輕
    其刑，並依法先依較少之數遞減之。
二、撤銷原判決之理由：
　㈠被告上訴意旨略以：⒈被告對於檢察官起訴之犯罪事實，均坦
    承認罪，然被告於犯後供出毒品來源為案外人黃進宏，有檢
    察官起訴書所列證據3及起訴書所載犯罪事實可證，黃進宏
    並經警方查獲，雖黃進宏於查獲後死亡，仍無礙於被告供出
    上手並查獲毒品來源之事實，原審未予調查被告是否供出毒
    品來源並獲之減刑要件，顯有應調查證據而未調查之違法。
    ⒉被告除出毒品來源為黃進宏外，另協助警方查緝槍砲，查
    獲黃進宏持有槍枝，此部分請求傳喚臺南市警察局第六分局
    小隊長冷澤泉。⒊被告犯後已坦承犯行，並供出毒品來源及
    協助警方查獲黃進宏持有搶枝，請求釣院酌量上情，予以減
    輕其刑量處有期徒刑6月以下，以利被告自新。
　㈡原審以被告犯罪事證明確，予以論罪科刑，固非無見，惟被
    告就本案符合毒品危害防制條例第17條第1項減刑之事由，
    原審漏未斟酌，被告上訴指摘原判決未依供出毒品來源規定
    予以減刑，為有理由，其餘上訴關於量刑之指摘，請求傳訊
    人冷澤泉部分，應與本案無關，自無法作為量刑之審酌，此
    部分上訴所指雖無理由，然原判決既有上開可議之處，自應
    由本院將原判決予以撤銷改判。
  ㈢爰審酌被告前已有相當多次施用、持有及意圖販賣而持有第
    一、二級毒品之前案紀錄，經法院判刑確定並執行完畢，有
    被告前案紀錄表在卷可稽，仍未見悔悟，再次基於施用目的
    而購買海洛因、甲基安非他命而持有之，且海洛因合計達純
    質淨重36.09公克，數量非微，對社會造成相當程度之潛在
    危害，所為實屬不該，惟念其犯後坦承犯行，態度尚稱良好
    ，及購買毒品當天即為警查獲，持有時間未逾1日，兼衡其
    於原審法院所述，學歷為國中畢業，從事養殖業，月收入約
    3、4萬，離婚，需扶養一名未成年子女等家庭經濟狀況等一
    切情狀，量處如主文第2項所示之刑。
肆、沒收
　　扣案第一級毒品海洛因16包（驗餘淨重合計42.09公克）、
    第二級毒品甲基安非他命9包（驗餘淨重合計20.187公克）
　　，均經檢驗無誤，有法務部調查局濫用藥物實驗室鑑定書、
    高雄市立凱旋醫院濫用藥物成品檢驗鑑定書各1份在卷，上
    開毒品之包裝袋，因與其上殘留之毒品難以完全析離，均應
    視為毒品，依毒品危害防制條例第18條第1項前段規定，宣
    告沒收銷燬之。至其餘扣案吸食器等物，因與被告本件犯行
    並無直接之關聯性，爰不為沒收之諭知。
伍、被告經本院合法傳喚，有本院送達證書在卷可憑(見本院卷
    第57頁)，然無正當理由未於審判期日到庭，爰不待其陳述
    ，逕為一造辯論判決。
據上論結，應依刑事訴訟法第369條第1項前段、第364條、第299
條第1項前段、第371條，判決如主文。
本案經檢察官李宗榮提起公訴、檢察官盧駿道到庭執行職務。　
中　　華　　民　　國　　111 　年　　11　　月　　15　　日
                  刑事第六庭    審判長法　官  吳勇輝
                                      法　官  吳錦佳
                                      法　官  包梅真
以上正本證明與原本無異。
如不服本判決應於收受送達後20日內向本院提出上訴書狀，其未
敘述上訴理由者，並得於提起上訴後20日內向本院補提理由書（
均須按他造當事人之人數附繕本）「切勿逕送上級法院」。
　　　　　　　　　　　　　　　　　　　書記官  許雅華
中　　華　　民　　國　　111 　年　　11　　月　　15　　日

附錄論罪法條：
毒品危害防制條例第11條
持有第一級毒品者，處3年以下有期徒刑、拘役或新臺幣30萬元
以下罰金。
持有第二級毒品者，處2年以下有期徒刑、拘役或新臺幣20萬元
以下罰金。
持有第一級毒品純質淨重十公克以上者，處1年以上7年以下有期
徒刑，得併科新臺幣1百萬元以下罰金。
持有第二級毒品純質淨重二十公克以上者，處6月以上5年以下有
期徒刑，得併科新臺幣70萬元以下罰金。
持有第三級毒品純質淨重五公克以上者，處2年以下有期徒刑，
得併科新臺幣20萬元以下罰金。
持有第四級毒品純質淨重五公克以上者，處1年以下有期徒刑，
得併科新臺幣10萬元以下罰金。
持有專供製造或施用第一級、第二級毒品之器具者，處1年以下
有期徒刑、拘役或新臺幣10萬元以下罰金。